【裁判字號】    99,抗,318
【裁判日期】    990729
【裁判案由】    履行契約
【裁判全文】
臺灣高等法院臺中分院民事裁定           99年度抗字第318號
抗  告  人  邦泰複合材料股份有限公司
法定代理人  甲○○
相  對  人  友達光電股份有限公司
法定代理人  李昆耀
抗告人因與相對人間履行契約事件，對於中華民國 99年6月21日
臺灣臺中地方法院 99年度重訴字第235號所為裁定提起抗告，本
院裁定如下：
    主  文
抗告駁回。
抗告程序費用由抗告人負擔。
    理  由
一、原裁定意旨略以：抗告人於起訴時雖載相對人設於臺中市○
    ○區○○里○○路 1號，惟相對人係設於新竹科學工業園區
    新竹市○○○路 1號，有相對人提出之公司基本資料查詢在
    卷可稽，相對人並為管轄之抗辯。是知本件相對人之主營業
    所所在地乃係新竹科學工業園區新竹市○○○路 1號，依民
    事訴訟法第2條第2項之規定，本件即應由臺灣新竹地方法院
    管轄。再雖對於設有事務所或營業所之人，因關於其事務所
    或營業所之業務涉訟者，得由該事務所或營業所所在地之法
    院管轄；因契約涉訟者，如經當事人定有債務履行地，得由
    該履行地之法院管轄，民事訴訟法第 6、12條固亦分別定有
    明文。抗告人係依兩造於民國（下同） 98年11月2日所立邦
    泰呆料認列同意書（下稱系爭同意書）之約定請求，抗告人
    固亦陳述本件因與相對人臺中廠之業務涉訟、相對人應以匯
    款匯至抗告人設於台新國際銀行南屯分行之帳戶，及有關V9
    型呆料部分亦在抗告人所在地報廢，契約履行地即為臺中，
    原法院有管轄權云云，惟已據相對人否認。兩造於系爭同意
    書內，就呆料金額認列，並未約定任何有關抗告人陳述上開
    契約履行地之內容，已難認兩造就系爭同意書業已有抗告人
    上開陳述意思表示合致之債務履行地。是抗告人主張系爭同
    意書定有原法院轄區為債務履行地，為無可採。本件即無從
    認原法院有管轄權。玆抗告人向無管轄權之原法院起訴，顯
    係違誤，爰依職權將本件移送於管轄之臺灣新竹地方法院。
二、抗告意旨略以：查系爭同意書所載相對人應履行之付款義務
    ，相對人應以匯款之方式，匯至抗告人設於台新國際銀行南
    屯分行（地址設於台中市○○路○段187 號）之帳戶。匯款
    至抗告人位於臺中市所開設之銀行帳戶，應與相對人親自持
    現金至臺中市付款相同。故臺中市應為系爭同意書之契約履
    行地。又，依抗告人所提出96年12月24日之簽呈說明，就型
    號T260XW02V9之呆料部分，相對人係要求抗告人須於抗告人
    所在地報廢，亦即臺中縣。從而，臺灣臺中地方法院即有管
    轄權無誤。爰請求廢棄原裁定。
三、按因契約涉訟者，如經當事人定有債務履行地，得由該履行
    地之法院管轄，此乃民事訴訟法第12條就特別審判籍所設之
    規定，是項約定，無論以文書或言詞，抑以明示或默示為之
    ，是否與債權契約同時訂定，固均無不可，即其履行地定有
    數處或雙務契約當事人所負擔之債務雙方定有互異之債務履
    行地者，各該履行地之法院亦皆有管轄權，惟必以當事人間
    有約定債務履行地之意思表示合致，始有該條規定之適用。
    又事件管轄權之有無，乃法院應依職權調查之事項，當事人
    如主張受訴法院依民事訴訟法第12條規定有管轄權，而為對
    造所否認者，自仍應依同法第 277條本文之規定，就該「定
    有債務履行地」之利己事實負其舉證責任（最高法院98年度
    台抗字第 468號判要旨參照）。抗告意旨固陳稱本件相對人
    應以匯款匯至抗告人設於台新國際銀行南屯分行之帳戶及有
    關型號T260XW02V9型呆料部分亦在抗告人所在地報廢，契約
    履行地為臺中縣市，原法院有管轄權云云。惟查，兩造於98
    年 11月2日所簽訂之系爭同意書所示，就呆料金額認列之相
    關事項，兩造約定之內容為：「1、呆料金額認列(1)貴司（
    即抗告人）所提出TV部分之殘材於 2009年9月18日到貴司協
    商後，貴司交由古浚憲副理接手協定，經壹個多月往來協商
    並於 2009年10月28日與貴司謝副總最後確認，在AUO（即相
    對人）台中廠洽談TV呆料事宜，AUO同意屬AUO責任金額共為
    USD516,128.6(2)2008年5月以後TV機種殘材確認為材製損之
    餘料，亦不再認列，貴司已陸續轉賣處理中！ (3)結論：所
    有AUO認列的TV機種殘材為USD682,883.27，其中USD166,754
    .67元以2008年7月的新價格價差方式已付清，故剩下USD516
    ,128.6(4)貴司未提出之TV殘材，或貴司提出未獲AUO認列之
    TV殘材，亦已列入本次 AUO認列應負擔金額之基礎，貴司不
    得再向AUO求償。 2、處理方式(1) AUO付款方式‧‧‧」通
    篇內容並無履行地為臺中縣（市）之約定，亦無抗告人所指
    稱匯款地或匯款帳戶之約定，是抗告人不得以昔日他契約之
    約定，仍認系爭同意書應受其拘束。又，抗告人提出之96年
    12月24日申請報廢之簽呈（原審卷第31頁），與系爭同意書
    ，二者並非同一契約甚明，系爭同意書自不受上開簽呈要件
    所限制。準此，抗告人既無從證明與相對人就本件涉訟契約
    定有履行地之約款，自不得援引民事訴訟法第12條規定，主
    張臺灣臺中地方法院有管轄權。抗告論旨，執以指摘原裁定
    為不當，求予廢棄，為無理由，應予駁回。
四、據上論結，本件抗告為無理由，依民事訴訟法495條之1、第
    449條第1項、第95條、第78條，裁定如主文。
中    華    民    國    99    年    7     月    29    日
                民事第三庭    審判長法  官  陳照德
                                    法  官  朱  樑
                                    法  官  曾謀貴
以上正本係照原本作成。
再為抗告應以適用法規顯有錯誤為理由。
如提起再抗告者應於裁定送達後10日內向本院提出抗告理由狀（
須按照他造人數附具繕本）並繳納抗告裁判費新臺幣1,000元，
同時委任律師或具有律師資格之關係人為代理人。
                                    書記官  王麗珍
中    華    民    國    99    年    7     月    29    日
                                                      Ｓ

司法院資訊處製作；財團法人民間司法改革基金會備份。
